臺灣高等法院刑事判決
110年度交上更一字第5號
上  訴  人  
即  被  告  簡順泰



上列上訴人因公共危險案件，不服臺灣桃園地方法院109年度審
交訴緝字第1號，中華民國109年4月30日第一審判決（起訴案號
：臺灣桃園地方檢察署106年度偵字第30845號），提起上訴，判
決後，經最高法院發回更審，本院判決如下：
    主  文
原判決撤銷。
簡順泰駕駛動力交通工具肇事，致人受傷而逃逸，處有期徒刑陸
月，如易科罰金，以新臺幣壹仟元折算壹日。緩刑貳年。
    犯罪事實
一、簡順泰於民國106年9月3日下午2時53分許，駕駛車牌號碼00
    00-00號自用小客車搭載許駿華(所涉過失傷害罪另經原審判
    處拘役59日確定），沿桃園市觀音區民權路往建國路方向行
    駛，本應注意汽車臨時停車時，應依車輛順行方向緊靠道路
    邊緣，且開啟關閉車門應注意行人，並讓其先行。且依當時
    天候晴、有日間自然光線、道路乾燥無缺陷、視距良好、無
    障礙物等情形，並無不能注意之情事，竟逆向臨時停車在上
    開民權路25號之雜貨店前，且許駿華下車入內購物，簡順泰
    駕駛座上等候未注意行人、來車狀況以警示許駿華開啟右車
    門，嗣許駿華購物完畢後，許駿華亦未注意行人、來車狀況
    逕由該車面臨道路中央線之右後車門上車，適有廖述聰騎乘
    腳踏車沿民權路往成功路1段方向直行而來，行經過上開車
    輛右側時閃避不及，遂與車門發生碰撞摔倒，廖述聰因而受
    有左膝、右手肘及右手擦傷及挫傷等傷害。詎簡順泰下車查
    看後發現廖述聰碰撞車門摔倒受傷，明知其臨時停車時，未
    依車輛順行方向，且未提醒乘客注意行人及來車開啟車門而
    致人受傷，竟未留置現場及報警處理，亦未採取必要之救護
    措施或留下姓名或電話號碼俾便聯絡，反基於肇事逃逸之犯
    意，逕行駛離現場逃逸，嗣為警調閱監視器畫面循線查獲。
二、案經廖述聰訴由桃園市政府警察局大園分局報告臺灣桃園地
    方檢察署檢察官偵查起訴。
    理  由
壹、程序方面
　　本案相關具有傳聞性質的證據資料，檢察官、上訴人即被告
    簡順泰表示不爭執證據能力（見本院卷第117至118頁），且
    本案所引用的非供述證據，也是合法取得，依法均可作為認
    定犯罪事實的依據。
貳、實體方面
一、認定事實所憑證據及理由
  ㈠上揭事實，業據被告於本院審理中坦承不諱，核與證人即告
    訴人廖述聰於警詢、偵查中具結；證人許駿華於警詢、偵查
    及原審準備程序；證人羅志鵬於警詢時之證述大致相符（見
    106偵30845卷第14-17頁、第53-54頁、第64-65頁、第9-10
    頁、第53-54頁、第21-22頁；原審審交訴297卷第87-88頁、
    第94-95頁、第75-76頁、第32頁）。並有衛生福利部桃園醫
    院新屋分局診斷證明書、道路交通事故現場圖、道路交通事
    故調查報告表（一）（二）、車輛詳細資料報表各1份、車
    禍現場及監視器翻拍照11張在卷可稽（106偵30845卷第26-3
    8頁）。
　㈡按汽車臨時停車時，應依車輛順行方向緊靠道路邊緣，汽車
    臨時停車或停車，汽車駕駛人或乘客開啟或關閉車門時，應
    遵守應注意行人、其他車輛，並讓其先行。道路交通安全規
    則第111條第2項、第112條第5項第3款定有明文。查被告領
    有適當之駕駛執照，其駕駛上開車輛行經該地點臨時停車，
    自應負有上開注意義務。而當時路況天候晴、有日間自然光
    線、道路乾燥無缺陷、視距良好、無障礙物等情形，並無不
    能注意之情事，其竟仍疏未注意，貿然逆向臨時停車，且逆
    向停放其本處於清楚可見原順向迎面而來之告訴人，又未提
    醒下車乘客注意開啟車門，以致告訴人行經時遭乘客過失開
    啟車門發生碰撞，倒地因而受前揭所示之傷害，而肇生本件
    車禍事故，被告就本案車禍事故之發生確有過失甚明。是以
    ，本案車禍被告具有未注意順向臨時停車及往來行人，其有
    過失肇事責任，又明知已經肇事而逕行離去，自已該當刑法
    第185條之4之駕駛動力交通工具致人受傷而逃逸之構成要件
    。
  ㈢綜上所述，被告任意性自白，經前開證據補強，要與事實相
    合。本案事證明確，被告犯行洵堪認定，應依法論科。
二、論罪
  ㈠罪名
　⒈按行為後法律有變更者，適用行為時之法律，但行為後之法
    律有利於行為人者，適用最有利於行為人之法律，刑法第2
    條第1項定有明文。查被告行為後，刑法第185條之4業經修
    正，並於110年5月28日公布，於同年5月30日生效施行。修
    正前之法定刑原為「1年以上7年以下有期徒刑」，修正後變
    更為「6月以上5年以下有期徒刑」，經比較後適用修正後之
    刑法第185條之4較有利於被告，依刑法第2條第1項但書規定
    ，應適用修正後之刑法第185條之4論處。
  ⒉核被告所為，係犯刑法第185條之4第1項前段之駕駛動力交通
    工具肇事致人受傷而逃逸罪。
參、撤銷改判之理由　
一、原審認被告肇事逃逸犯行罪證明確，予以論罪科刑，固非無
    見。然其未詳述被告違反道路交通安全規則之順向臨時停車
    及開啟車門注意來往行人注意義務所生過失之肇事原因，且
    刑法第185條之4第1項前段業經修正未及比較適用，原判決
    認事用法容有疏誤，被告上訴指摘原判決量刑過重，並無理
    由。原判決既有上開違法不當，即屬無以維持，應由本院撤
    銷改判。
二、爰審酌被告肇事後，知悉告訴人受有傷害，竟不知停車察看
    、及時予以傷者必要之救助或報警處理，反而駕車駛離現場
    ，行為實屬不該，且於犯後否認犯行，難認其具有悔意，惟
    念其已與告訴人達成和解，並賠償完畢及其犯罪動機、目的
    及手段等一切情狀，量處如主文第2項所示之刑，並諭知易
    科罰金之折算標準示懲。
三、又被告5年內未曾因故意犯罪受有期徒刑以上刑之宣告，有
    本院被告前案紀錄表在卷可稽（本院卷第21至37頁），且犯
    後坦認犯行，已知悔悟，並與告訴人和解賠償完畢(見本院
    卷第120頁)，足認其經此偵審程序及科刑宣告後，當知所警
    惕，信無再犯之虞，前開所宣告之刑，均以暫不執行為適當
    ，爰依刑法第74條第1項第2款規定宣告緩刑2年，以觀後效
    。
據上論斷，應依刑事訴訟法第369條第1項前段、第364條、第299
條第1項前段，判決如主文。
本案經檢察官陳伯均、朱曉群提起公訴，檢察官越方如到庭執行
職務。
中　　華　　民　　國　 110　　年　　8 　　月　　24  　日
                  刑事第二十三庭審判長法　官  許永煌
                                      法　官  雷淑雯
                                      法　官  吳定亞
以上正本證明與原本無異。
如不服本判決，應於收受送達後20日內向本院提出上訴書狀，其
未敘述上訴之理由者並得於提起上訴後20日內向本院補提理由書
（均須按他造當事人之人數附繕本）「切勿逕送上級法院」。
                                      書記官  郭侑靜
中　　華　　民　　國　　110 　年　　8 　　月　　25　　日
附錄：本案論罪科刑法條全文
中華民國刑法第185條之4
駕駛動力交通工具發生交通事故，致人傷害而逃逸者，處6月以
上5年以下有期徒刑；致人於死或重傷而逃逸者，處1年以上7年
以下有期徒刑。
犯前項之罪，駕駛人於發生交通事故致人死傷係無過失者，減輕
或免除其刑。